臺灣桃園地方法院刑事簡易判決　　　 100年度桃簡字第1142號
聲 請 人　臺灣桃園地方法院檢察署檢察官
被　　告　卓志展
上列被告因詐欺案件，經檢察官聲請以簡易判決處刑（99年度偵
緝字第383 號），本院判決如下：
    主  文
卓志展幫助意圖為自己不法之所有，以詐術使人將本人之物交付
，累犯，處有期徒刑肆月，如易科罰金，以新臺幣壹仟元折算壹
日。
    事實及理由
一、卓志展前於民國88年間因妨害自由案件，經本院於89年12月
    19日以89年度少連訴字第13號判決判處有期徒刑1 年2 月，
    嗣經提起上訴，經臺灣高等法院於90年5 月29日以90年度上
    訴字第782 號判決原判決撤銷，改判處有期徒刑7 月，於90
    年9 月29日確定在案，並於93年4 月28日入監執行，迄至93
    年11月27日縮刑期滿（本件構成累犯）；復於93年間因妨害
    兵役案件，經本院於93年10月21日以93年度桃簡字第1181號
    判決判處有期徒刑2 月，於94年1 月26日確定，並於94年5
    月24日易科罰金執行完畢（於本件亦構成累犯）。詎仍不知
    悔改，應能預見詐欺集團等不法份子經常利用他人存款帳戶
    、提款卡、密碼轉帳等方式，獲取不法利益並逃避執法人員
    之追查，且依其社會經驗，應有相當之智識程度可知悉其提
    供帳戶之存摺、金融卡供他人使用，恐遭詐欺集團成員利用
    從事詐欺取財之犯行，雖無引發他人萌生犯意之確信，但仍
    以縱有人持以犯罪，亦不違背其本意，而基於幫助詐欺取財
    之不確定故意，於98年1 月間某日，將其所有之中國信託商
    業銀行南桃園分行帳號：000000000000號帳戶之存摺、提款
    卡及密碼等金融資料，提供予真實姓名、年籍均不詳之詐欺
    集團成員使用。該不詳詐欺集團成員取得上開帳戶資料後，
    即共同基於為自己不法所有之犯意聯絡，先後於附表所示之
    時間，以附表所示之詐騙方式，使附表所示之被害人陷於錯
    誤，而依其指示操作自動櫃員機，分別匯入如附表所示之金
    額至卓志展所有之上開帳戶內，並旋遭詐欺集團成員提領一
    空。嗣胡寶云、林晏如、黃雁琳、陳文玲驚覺受騙報警處理
    ，始循線查悉上情。案經桃園縣政府警察局桃園分局報告臺
    灣桃園地方法院檢察署檢察官偵辦並聲請以簡易判決處刑。
二、訊據被告卓志展固不否認上開中國信託商業銀行南桃園分行
    帳號：000000000000號帳戶為其所申請開立，然矢口否認有
    何幫助詐欺之犯行，並辯稱：伊之帳戶存摺及提款卡於98年
    1 月份，在桃園縣桃園市○○路90號9 樓之1 遺失云云。惟
    查：
（一）上揭犯罪事實，業據證人即被害人胡寶云、林晏如、黃雁
      琳、陳文玲於警詢指述綦詳，復有胡寶云合作金庫銀行自
      動櫃員機交易明細表影本1 紙、林晏如彰化銀行桃園分行
      帳戶存摺內頁明細影本1 紙、黃雁琳中國信託客戶交易明
      細2 紙、陳文玲郵政自動櫃員機交易明細表、中國信託客
      戶交易明細表各1 紙、中國信託商業銀行股份有限公司98
      年5 月12日中信銀字第09822271206198號函暨檢附之卓志
      展開戶基本資料及帳戶歷史交易查詢表等資料在卷可參，
      足認被害人胡寶云確因受到詐騙，而將現金新臺幣（下同
      ）22,014元；被害人林晏如確因受到詐騙，而將現金10,5
      19元；被害人黃雁琳確因受到詐欺，而分別將現金13,000
      元、30,000元；被害人陳文玲確因受到詐騙而分別將現金
      6000元、11,988元匯至被告卓志展上開中國信託商業銀行
      南桃園分行帳號：000000000000 號 帳戶等情，堪以認定
      。
（二）查現今各金融機構均有二十四小時全天候受理客戶電話掛
      失金融卡之服務，一般民眾若發現持用之金融存摺、提款
      卡遭竊或遺失得以在最短時間內通知金融機構掛失，使之
      失去提款功能。而金融機構核發提款卡均設有密碼，以確
      保個人財產之安全性，是除卡片持有人或關係極為親密、
      信任者知悉外，其餘他人若非經刻意告知，應無任何管道
      可得知卡片密碼為何。是依常理度之，詐欺集團成員為避
      免被害人按指示匯入特定帳戶內之贓款不會遭金融機構止
      付以致功虧一簣，應無持用行竊而來或屬他人遺失物之可
      能。換言之，詐騙集團勢必須確信手持之金融卡功能正常
      方會加以利用，而詐騙集團能有如此之確信，除原所有人
      同意配合不向金融機構掛失並告以金融卡密碼以外，別無
      他途可尋。況金融機構帳戶為人民存取財產之重要工具，
      一般人對於帳戶存摺及金融卡均會妥善保管，以杜絕發生
      遭不肖之徒非法利用之風險，此為大眾都知之甚詳的生活
      常識。被告為智識成熟之人，對於觀乎個人重要財產安全
      之金融資料，理應審慎保管之，竟於遺失後未立即辦理掛
      失手續，顯與一般人發現金融資料遺失，為求降低損失及
      風險，該有之處理態度迥異，其漠視個人重要財產工具應
      有之慎保態度，及消極處理之心態，已有可議之處。又一
      般人至金融機構開戶皆會設有存摺密碼及提款卡密碼，該
      帳戶內所有款項之提領均需輸入被告自設之密碼始得為之
      等情，已如前述，再參以本件被害人胡寶云、林晏如、黃
      雁琳、陳文玲分別於98年2 月18、19日匯款如附表所示之
      金額至被告上開中國信託商業銀行南桃園分行帳戶之款項
      ，均立即遭人提領等節，衡情該詐欺集團成員為順利取得
      贓款，勢必確信渠等手中所持用之上開銀行帳戶得正常存
      、提款，蓋若係他人遭竊或遺失之金融卡，則有隨時遭持
      有人申掛遺失喪失提款功能之虞，如此一來，辛苦行騙所
      得豈不付諸東流白忙一場，足認詐騙集團成員應有得被告
      同意使用該帳戶及提款卡並告知密碼，否則該詐欺集團成
      員如何敢於以之充為收受贓款之工具，進而要求被害人逕
      將贓款匯入上開帳戶後旋即提領。是被告辯稱其前揭存摺
      、金融卡因故遺失，為矯飾之詞，委無足取。至此足認被
      告卓志展上開中國信託商業銀行南桃園分行帳戶之存摺、
      提款卡及密碼應是被告基於幫助詐欺之犯意而交予他人利
      用甚明。
（三）另金融存款帳戶，事關存戶個人財產權益之保障，與存戶
      之印鑑章、提款卡結合，其專屬性、私密性更形提高，一
      般人均有妥為保管存摺、印鑑章、提款卡，以防止被他人
      冒用之認識，且金融帳戶為個人理財之工具，申請開設金
      融帳戶並無任何特殊之限制，一般民眾皆可以存入最低開
      戶金額之方式申請開戶，並無何困難，此乃眾所周知之事
      實，則依一般人之社會生活經驗，苟見非親非故之人不以
      自己名義申請開戶，反而以出價蒐購或租用之方式向他人
      蒐集金融機構帳戶供己使用，衡情當知悉蒐集金融帳戶者
      ，係將所蒐集之帳戶用於從事財產犯罪。況觀諸現今社會
      上，犯罪集團蒐購人頭帳戶，持以作為信貸、手機簡訊詐
      欺取財或恐嚇取財等事，常有所聞，被告將前揭帳戶之存
      摺、提款卡及密碼，交付姓名、年籍不詳之犯罪集團成員
      使用，自可預見該收集帳戶之人可能將之用來從事詐欺取
      財或恐嚇取財等財產犯罪之人頭帳戶，以收取被害人匯入
      之款項，惟其竟仍將其帳戶存摺、金融卡、密碼交付予真
      實年籍不詳之人，其顯具有縱有人以其金融帳戶實施詐欺
      取財或恐嚇取財等財產犯罪亦不違背其本意之幫助意思甚
      明。再刑法上之幫助犯，係對於犯罪與正犯有共同之認識
      ，而以幫助之意思，對於正犯資以助力，而未參與實施犯
      罪之行為者而言（參照最高法院88年度台上字第1270號判
      決意旨參照），本案既查無證據足資證明被告有共同詐欺
      取財之犯意聯絡及行為分擔，則被告提供其所有帳戶之相
      關物件予犯罪集團成員使用，應對金融帳戶交付他人使用
      ，可能遭持以從事財產犯罪有所認知，而僅止於幫助詐欺
      取財之犯意，而為詐欺取財構成要件以外之行為，而屬幫
      助詐欺取財之犯行。綜上，本件事證明確，被告犯行堪予
      認定，應依法論科。
三、核被告卓志展所為，係犯刑法第30條第1 項前段、第339 條
    第1 項之幫助詐欺取財罪。按連續幫助與幫助連續原屬有別
    ，如基於概括犯意，多次幫助他人犯罪，為連續幫助；如以
    一幫助行為，幫助他人連續犯罪，則為幫助連續，就幫助犯
    言，僅有1 次之犯罪行為（最高法院86年度台上字第5680號
    判決意旨參照），本件被告雖幫助詐欺集團先後多次詐欺取
    財，然因被告僅有1 次提供存摺、提款卡及密碼之幫助行為
    ，依上述說明，係屬一行為觸犯數罪名之想像競合犯，應從
    一幫助詐欺處斷。而不詳姓名年籍之人所屬之犯罪集團利用
    被告之幫助，意圖為自己不法之所有詐取被害人之金錢，是
    被告所為係參與詐欺罪構成要件以外之行為，且在無證據證
    明被告係以正犯之犯意參與犯罪之情形下，應認其所為係幫
    助犯而非正犯行為。又被告係幫助之從犯，應依刑法第30條
    第2 項規定，按正犯之刑減輕其刑。另被告有如起訴犯罪事
    實欄所述之前案執行紀錄，其於五年內再犯本件有期徒刑以
    上之罪，為累犯，有臺灣高等法院被告前案紀錄表在卷可稽
    ，應依刑法第47條第1 項之規定加重其刑，並依法先加後減
    之。爰審酌被告卓志展為謀一己私利而將上開帳戶存摺、提
    款卡及密碼提供給不法分子資為詐欺取財之工具，供詐騙集
    團作為詐騙款項匯入、領取之用，紊亂社會正常交易秩序，
    並使不法之徒藉此輕易詐取財物，使檢警難以追查緝捕，所
    造成之危害非輕，及被告犯罪之目的、動機、素行、犯後否
    認犯行，態度欠佳等一切情狀，量處如主文所示之刑，並諭
    知易科罰金之折算標準。至被告所交付予詐騙集團之上揭帳
    戶存摺、提款卡，因被告已交付予詐騙集團，非被告所有，
    爰不併予宣告沒收之，附此敘明。
四、據上論斷，應依刑事訴訟法第449 條第1 項前段、第3 項、
    第454 條第1 項、第2 項，刑法第30條第1 項前段、第2 項
    、第339 條第1 項、第41條第1 項前段、第47條第1 項，刑
    法施行法第1 條之1 第1 項、第2 項前段，逕以簡易判決處
    刑如主文。
五、如不服本判決，得於判決書送達之翌日起10日內，以書狀敘
    述理由，向本院提出上訴。
中    華    民    國    100   年    7     月    29    日
                  刑事第五庭    法  官  潘政宏
以上正本證明與原本無異。
如不服本判決，應於判決送達後10日內向本院提出上訴狀（應附
繕本）。
                                書記官  陳郁惠
中    華    民    國   100    年    8     月    3     日
附錄本案論罪科刑依據之條文：
中華民國刑法第339 條（普通詐欺罪）
意圖為自己或第三人不法之所有，以詐術使人將本人或第三人之
物交付者，處5 年以下有期徒刑、拘役或科或併科1 千元以下罰
金。
以前項方法得財產上不法之利益或使第三人得之者，亦同。
前二項之未遂犯罰之。
附表：
┌─┬───┬─────┬──────────────┬──────────┬─────┐
│編│被害人│ 詐欺時間 │    詐    騙    方    式    │  匯   入   帳   戶 │ 匯入金額 │
│號│      │          │                            │                    │（新臺幣）│
├─┼───┼─────┼──────────────┼──────────┼─────┤
│01│胡寶云│98年2 月18│胡寶云於98年2 月18日下午5 時│中國信託商業行南桃園│ 22,014元 │
│  │      │日晚間6 時│30分許，接獲自稱博客來網路書│分行帳號：0000000000│          │
│  │      │19分許    │店客服人員來電，向其佯稱日前│18071 號帳戶        │          │
│  │      │          │網路購物誤設定成分期付款，需│                    │          │
│  │      │          │儘速辦理取消，使胡寶云陷於錯│                    │          │
│  │      │          │誤，依其指示操作自動櫃員機，│                    │          │
│  │      │          │匯款至指定戶內，而遭受詐騙。│                    │          │
├─┼───┼─────┼──────────────┼──────────┼─────┤
│02│林晏如│98年2 月18│林晏如於98年2 月18日晚間9 時│中國信託商業行南桃園│ 10,519元 │
│  │      │日晚間10時│30分許，接獲自稱博客來網路書│分行帳號：0000000000│          │
│  │      │01分許    │店客服人員來電，向其佯稱日前│18071 號帳戶        │          │
│  │      │          │購物因電腦作業輸入錯誤，付款│                    │          │
│  │      │          │方式有問題，使林晏如因而陷於│                    │          │
│  │      │          │錯誤，至依其指示操作自動櫃員│                    │          │
│  │      │          │機，匯款至指定戶內，而遭受詐│                    │          │
│  │      │          │騙。                        │                    │          │
├─┼───┼─────┼──────────────┼──────────┼─────┤
│03│黃雁琳│98年2 月18│黃雁琳於98年2 月18日晚間10時│中國信託商業行南桃園│ 13,000元 │
│  │      │日晚間10時│許，接獲自稱博客來網路書店客│分行帳號：0000000000│ 30,000元 │
│  │      │14分許、10│服人員來電，向其佯稱日前網路│18071 號帳戶        │          │
│  │      │時15分許  │購物時，誤簽12期分期付款之簽│                    │          │
│  │      │          │單，需至ATM 操作變更，致黃雁│                    │          │
│  │      │          │琳陷於錯誤，依其指示操作匯款│                    │          │
│  │      │          │至指定戶內，而遭受詐騙。    │                    │          │
├─┼───┼─────┼──────────────┼──────────┼─────┤
│04│陳文玲│98年2 月18│陳文玲於98年2 月18日晚間9 時│中國信託商業行南桃園│  6,000元 │
│  │      │日晚間11時│15分許，接獲自稱博客來網路書│分行帳號：0000000000│ 11,988元 │
│  │      │33分許、98│店客服人員來電，向其佯稱日前│18071 號帳戶        │          │
│  │      │年2 月19日│網路購物時，誤簽12期分期付款│                    │          │
│  │      │凌晨0 時39│之簽單，需至ATM 操作變更，致│                    │          │
│  │      │分許      │黃雁琳陷於錯誤，至新竹市民生│                    │          │
│  │      │          │路243號，依其指示操作匯款至 │                    │          │
│  │      │          │指定戶內，而遭受詐騙。      │                    │          │
└─┴───┴─────┴──────────────┴──────────┴─────┘